【裁判字號】    98,消債抗,13
【裁判日期】    980527
【裁判案由】    更生事件
【裁判全文】
臺灣士林地方法院民事裁定            98年度消債抗字第13號
抗  告  人  甲○○
                        樓
抗告人因消費者債務清理條例聲請更生及保全處分事件，對於民
國98年4月10日本院97年度消債更字第91號裁定提起抗告，本院
裁定如下：
    主  文
抗告駁回。
抗告費用新臺幣壹仟元由抗告人負擔。
    理  由
一、按債務人對於金融機構因消費借貸、自用住宅借款、信用卡
    或現金卡契約而負債務，在聲請更生或清算前，應提出債權
    人清冊，以書面向最大債權金融機構請求協商債務清償方案
    ，並表明共同協商之意旨，消費者債務清理條例第151 條第
    1 項定有明文。是所謂最大債權金融機構應包括債務人因消
    費借貸、自用住宅借款、信用卡或現金卡契約所負債務中之
    最大債權金融機構，且協商之內容應包括因上開契約所生之
    全部債務，而未排除有擔保之債務。雖同法條第5 、6 項復
    規定：「債務人與金融機構協商成立者，不得聲請更生或清
    算。但因不可歸責於己之事由，致履行顯有重大困難者，不
    在此限。」「本條例施行前，債務人依金融主管機關協調成
    立之中華民國銀行公會會員，辦理消費金融案件無擔保債務
    協商機制與金融機構成立之協商，準用前項之規定。」，惟
    消費者債務清理條例施行前所成立之協商，依前開法條解釋
    ，仍須符合消費者債務清理條例第151 條第1 項之要件，始
    在準用之列，是債務人除負有無擔保之債務外，另負有有擔
    保之債務者，於消費者債務清理條例施行前僅就無擔保債務
    成立協商者，仍須於消費者債務清理條例施行後，另行就有
    擔保之債務向債權人請求協商，於協商不成立，或協商成立
    後因不可歸責事由致履行顯有重大困難時，始得向法院聲請
    更生或清算程序（臺灣高等法院暨所屬法院97年度法律座談
    會民事類提案第45號參照）。
二、本件原裁定以：抗告人未就其所負之有擔保房屋貸款債務（
    擔保物係抗告人父母潘美淑、郭芳澤名下，如附表所示之不
    動產，下稱系爭不動產），以書面向最大債權金融機構請求
    協商債務清償方案，其聲請更生之法定條件顯有欠缺且無從
    補正，而駁回抗告人於原審更生及保全處分之聲請。抗告意
    旨則以：抗告人於民國95年間依中華民國銀行公會辦理消費
    金融案件無擔保協商機制，與金融機構成立協商計畫，於96
    年因收入不穩毀諾，已不能參加前置性即統一之協商，而有
    擔保債務之協商，亦無法適用，此乃銀行公會與銀行之規定
    ，其去電亦遭拒絕申請。又依消費者債務清理條例第63條第
    1 項之規定，自用住宅借款本須與債權銀行自行協商，非原
    裁定所稱之額外利益。抗告人於97年採個別協商未果，因協
    商不成立而遭扣薪三分之一，扣薪銀行取得之扣薪金額，僅
    為違約金、利息而非本金，其他銀行亦未分配抵償欠款本金
    ，抗告人僅餘薪資三分之二生活，將使抗告人無清償債務之
    可能，爰提起抗告，聲明求為廢棄原裁定等語。
三、經查，依抗告人於原審所提債權清冊，其所負債務包括國泰
    世華銀行之有擔保債權新臺幣（下同）3,35萬5,000 元，另
    依其於原審所提之土地、建物登記謄本及貸款契約書，第三
    人即抗告人父母潘美淑、郭芳澤確曾為擔保抗告人與潘美淑
    、郭芳澤對國泰世華商業銀行股份有限公司（下稱國泰世華
    銀行）所負債務，而以系爭不動產為國泰世華銀行設定最高
    限額480 萬元之抵押權，抗告人並於92年12月19日向國泰世
    華銀行借款400 萬元，依國泰世華銀行所提協議書及所附「
    無擔保債務還款計畫」，債務人與全體債權人成立之債務協
    商內容並不包括上開「房貸」之債務，依前開法條規定及說
    明，與消費者債務清理條例第151 條第1 項規定即有未合。
    抗告人雖另辯稱其因毀諾，依銀行公會及銀行之規定，已無
    法就有擔保債務進行前置性即統一之協商云云。惟觀諸卷附
    相關資料，並無任何抗告人業已依前開規定，以「書面」向
    最大債權金融機構請求協商，而協商不成立之證明文件。從
    而，抗告人聲請更生，並未遵循消費者債務清理條例第151
    條第1 項先行協商之規定，至為明確，且上開欠缺又屬無從
    補正，依前揭說明，其更生之聲請自於法不合，應予駁回，
    其保全處分之聲請亦失所附麗，應併予駁回。準此，原裁定
    駁回抗告人更生及保全處分之聲請，並無違誤，抗告意旨指
    摘原裁定不當，求予廢棄，為無理由，應駁回其抗告。
四、據上論結，本件抗告為無理由，爰裁定如主文。
中    華    民    國    98    年    5     月    27    日
                  民事第一庭  審判長法  官  黃小瑩
                                    法  官  劉逸成
                                    法  官  藍雅清
以上正本證明與原本無異。
本件裁定不得再抗告。
中    華    民    國    98    年    6     月    4     日
                                    書記官  蘇意絜
附表：
一所有權人潘美淑：
(一)土地：臺北縣汐止市○○段社后頂小段0000-0000 地號、地目
  建、面積4,034平方公尺、應有部分10000 分之97。
(二)建物：臺北縣汐止市○○段社后頂小段00000-000 建號、門牌
  號碼臺北縣汐止市○○○街70巷2 弄6 號5 樓、應有部分全部
  。
二所有權人郭芳澤：
(一)土地：臺北縣汐止市○○段社后頂小段0000-0000 地號、地目
  建、面積4,034平方公尺、應有部分10000 分之97。
(二)建物：臺北縣汐止市○○段社后頂小段00000-000 建號、門牌
  號碼臺北縣汐止市○○○街70巷2 弄4 號5 樓、應有部分全部
  。


司法院資訊處製作；財團法人民間司法改革基金會備份。
